【裁判字號】    97,訴,19
【裁判日期】    970314
【裁判案由】    違反毒品危害防制條例
【裁判全文】
臺灣屏東地方法院刑事判決                97年度訴字第19號
公  訴  人  臺灣屏東地方法院檢察署檢察官
被      告  丁○○
                    （另案於臺灣屏東監獄竹田分監執行中）
指定辯護人  本院公設辯護人甲○○
上列被告因毒品危害防制條例案件，經檢察官提起公訴（96年度
偵字第7370號），本院判決如下：
    主  文
丁○○持有第一級毒品，累犯，處有期徒刑壹年。扣案之海洛因
貳拾貳包（合計淨重貳點肆公克、空包裝總重伍點肆公克）及
甲基安非他命拾陸包（驗餘數量合計玖點伍玖公克），均沒
收銷燬之。
    事  實
一、丁○○曾犯竊盜罪2 次，第1 次於民國93年12月17日經臺灣
    高等法院高雄分院判處有期徒刑1 年確定，第2 次於94年3
    月15日經本院判處有期徒刑6 月，如易科罰金以銀元300 元
    折算1 日確定，二者接續執行，甫於96年1 月6 日假釋期滿
    視為執行完畢。詎仍不知悔改，復基於持有第一級毒品海洛
    因及第二級毒品甲基安非他命之犯意，於96年11月8 日凌晨
    1 時許，在屏東縣內埔鄉東寧村東寧國小前，貸與不詳姓名
    綽號「阿林」之成年男子新臺幣（下同）5 萬元，並接受綽
    號「阿林」者交付以手提袋盛裝之海洛因22包（合計淨重2.
    4 公克、空包裝重總重5.34公克）、甲基安非他命16包（數
    量合計93.394公克、驗餘數量合計93.359公克）、電子磅秤
    1 台及空夾鏈袋2 包以為擔保，而持有上開海洛因及甲基安
    非他命。嗣於當日凌晨1 時30分許，因形跡可疑，在同村康
    寧路311 號前為警盤查，經其同意搜索，自其所騎乘之PJO-
    963 號機車置物箱內，扣得手提袋1 個及其內之上開海洛因
    、甲基安非他命、電子磅秤、空夾鏈袋，而查悉上情。
二、案經屏東縣警察局內埔分局報請臺灣屏東地方法院檢察署檢
    察官偵查起訴。
    理  由
壹、程序方面：
一、按被告以外之人於審判外之言詞或書面陳述，除法律有規定
    者外，不得作為證據，刑事訴訟法第159 條第1 項定有明文
    。被告以外之人（包括證人、鑑定人、告訴人、被害人或共
    同被告等）於審判外之言詞或書面陳述，為所謂傳聞證據，
    由於傳聞證據有悖於法院直接審理及言詞審理之精神，妨害
    當事人之反對詰問權，影響程序正義之實現，除法律有規定
    者（例如同法第159 條第2 項、第159 條之1 至第159 條之
    5 、第206 條等）外，原則上不具有證據能力。
二、本件證人乙○○於偵查中向檢察官所為之陳述，本屬傳聞證
    據，惟其已依法具結，且未提及檢察官在偵查中有不法取供
    之情形，亦無證據可釋明其供述有顯不可信之情況，其復已
    於本院審理時出庭接受被告及辯護人行使反對詰問權，故其
    於偵查中向檢察官所為之陳述，自具有證據能力。
三、按由於司法警察機關調查中之案件，或有量大或急迫之情形
    ，為因應實務之現實需求，認為當然有鑑定之必要者，基於
    檢察一體原則，得由該管檢察長對於轄區內之案件，以事前
    概括選任鑑定人或囑託鑑定機關（團體）之方式，俾便轄區
    內之司法警察官、司法警察對於調查中之此類案件，得即時
    送請事前已選任之鑑定人或囑託之鑑定機關（團體）實施鑑
    定，經法務部於92年9 月1 日以法檢字第0920035083號函釋
    在案。又依臺灣高等法院檢察署檢察長概括選任鑑定人或囑
    託鑑定機關（團體）名冊所載，法務部調查局為臺灣高等法
    院檢察署檢察長概括選任為毒品種類、成分之鑑定機關，故
    本件屏東縣警察局內埔分局就扣案之海洛因22包送請法務部
    調查局為毒品種類及成分之鑑定，其鑑定書自具有證據能力
    。
四、按檢察官得囑託醫院、學校或其他相當機關、團體為鑑定，
    並準用刑事訴訟法第206 條之規定，同法第208 條第1 項定
    有明文。本件檢察官就扣案之甲基安非他命16包囑託行政院
    衛署管制藥品管理局為鑑定，準用刑事訴訟法第206 條之結
    果，其鑑定書自亦具有證據能力。
貳、實體方面：
一、前揭持有海洛因22包及甲基安非他命16包之事實，迭據被告
    丁○○於警詢、檢察官偵查中及本院審理時坦承不諱，核與
    證人即屏東縣警察局內埔分局內埔派出所警員乙○○、同派
    出所所長丙○○於檢察官偵查中及本院審理時所述查獲之經
    過相符，並有海洛因22包及甲基安非他命16包扣案可資佐證
    ，且該22包海洛因經鑑定確含有海洛因成分，其純度為26.3
    5%，另16包甲基安非他命亦經檢出Methamphetamine （甲基
    安非他命）成分，有法務部調查局96年12月30日調科壹字第
    09623085380 號鑑定書、行政院衛生署管制藥品管理局96年
    12月31日管檢字第0960013398號鑑定書各1 件在卷可稽。又
    被告雖於警詢中供稱：「綽號（阿林）之男子叫我將該手提
    包，拿至內埔鄉○○村○○路中日超商旁巷子‧‧‧‧等候
    一名綽號（小胖）之男子，會開貨車前來拿取該手提袋」，
    並於檢察官偵查中供稱：「是阿林仔在當晚拿給我的，他要
    我拿去給小胖（名字我不知道），他要我拿去巷口，就會有
    人來拿‧‧‧‧因為阿林向我借錢，他要我把東西拿給小胖
    之後就會還我錢」等語，惟該自白是否與事實相符並無補強
    證據可資佐證，自難憑此遽認綽號「阿林」者果欲透過被告
    交付上開海洛因及甲基安非他命予綽號「小胖」之人，而謂
    被告與綽號「阿林」者共同販賣或轉讓海洛因及甲基安非他
    命未遂。又被告於警詢及檢察官偵查中自承其最後一次施用
    甲基安非他命之時間為96年11月6 日中午12時許或96年11月
    5 日晚上7 時許，且係向綽號「阿林」者購買甲基安非他命
    以供施用，是此次其持有甲基安非他命之時間既在最後一次
    施用甲基安非他命之後，且持有之原因亦有不同，則其持有
    甲基安非他命之行為自無從為其施用甲基安非他命之行為所
    吸收，而不予論罪。綜上所述，本件事證已臻明確，被告持
    有海洛因及甲基安非他命之犯行，均堪認定。
二、查海洛因、甲基安非他命係屬毒品危害防制條例第2 條第2
    項第1 款、第2 款所定之第一級毒品及第二級毒品，不得非
    法持有，被告持有海洛因，係犯同條例第11條第1 項之持有
    第一級毒品罪；又持有甲基安非他命，係犯同條例第11條第
    2 項之持有第二級毒品罪。公訴人認被告應成立同條例第4
    條第6 項、第1 項販賣第一級毒品罪之未遂犯及同條第6項
    、第2 項之販賣第二級毒品罪之未遂犯，容有未洽，起訴法
    條應予變更。被告同時持有海洛因及甲基安非他命，一行為
    觸犯二罪名，應依想像競合犯之規定，應從一重之持有第一
    級毒品處斷。被告曾犯竊盜罪2 次，第1 次於93年12月17
    日經臺灣高等法院高雄分院判處有期徒刑1 年確定，第2 次
    94年3 月15日經本院判處有期徒刑6 月，如易科罰金以銀元
    300 元折算1 日確定，二者接續執行，甫於96年1 月6 日假
    釋期滿視為執行完畢，有臺灣高等法院被告前案紀錄表在卷
    可憑，被告受徒刑之執行完畢後，5 年以內故意再犯本件有
    期徒刑以上之罪，為累犯，應依法加重其刑。爰審酌被告有
    2 次竊前科，素行欠佳，及其持有之海洛因、甲基安非他命
    為數頗多，暨其於犯罪後坦承犯行，態度尚稱良好等一切情
    狀，量處如主文所示之刑，以示懲儆。扣案之海洛因22包（
    合計淨重2.4 公克、空包裝總重5.34公克）及甲基安非他命
    16 包 （驗餘數量合計93.359公克），分屬第一、二級毒品
    ，依毒品危害防制條例第18條第1 項前段規定，不問屬於被
    告與否，均宣告沒收銷燬之。至扣案之手提袋1 個、電子磅
    秤1 台及空夾鏈袋2 包，非係違禁物，且非被告所有供犯罪
    所用、犯罪預備或因犯罪所得之物，依法不得宣告沒收，併
    予敘明。
據上論斷，應依刑事訴訟法第299 條第1 項前段、第300 條，毒
條例第11條第1 項、第2 項、第18條第1 項前段，刑法第11條、
第55條、第47條第1 項，判決如主文。
本案經檢察官陳俊宏到庭執行職務。
中    華    民    國    97    年    3     月    14    日
                  刑事第三庭    審判長法  官  吳永宋
                                      法  官  趙家光
                                      法  官  春生
以上正本證明與原本無異。
如不服本判決應於收受本判決送達後10日內向本院提出上訴書狀
，其未敘述上訴理由者，並得於提起上訴後10日內向本院補提理
由書狀（均須按他造當事人之人數附繕本）「切勿逕送上級法院
」。
中    華    民    國    97    年    3     月    14    日
                                      書記官  唐淑嫻
附錄本判決論罪科刑法條：
毒品危害防制條例第11條第1項、第2項：
持有第一級毒品者，處3 年以下有期徒刑、拘役或新臺幣5 萬元
以下罰金。
持有第二級毒品者，處2 年以下有期徒刑、拘役或新臺幣3 萬元
以下罰金。


司法院資訊處製作；財團法人民間司法改革基金會備份。
